【裁判字號】    97,交聲,2866
【裁判日期】    980223
【裁判案由】    聲明異議
【裁判全文】
臺灣高雄地方法院交通事件裁定        97年度交聲字第2866號
原處分機關  高雄市政府交通局
異  議  人  甲○○
上列受處分人因聲明異議案件，對於高雄市交通局於民國97年11
月17日所為之處分（高市交裁字第32-NJ0000000號），聲明異議
，本院裁定如下：
    主  文
原處分撤銷。
甲○○汽車駕駛人，行經有燈光號誌管制之交岔路口闖紅燈，處
罰鍰新臺幣肆仟伍佰元，並記違規點數參點。
    理  由
一、原處分意旨係以：異議人即受處分人（下稱異議人）甲○○
    騎乘所有車號XWI-452 號重型機車，於民國96年8 月26日16
    時2 分許，行經高雄縣鳳山市○○路與384 巷口設有燈光號
    誌管制之交叉路口闖紅燈，經固定式線圈感應照相系統拍照
    採證，為警逕行舉發，嗣經原處分機關依道路交通管理處罰
    條例第53條第1 項之規定，裁處罰鍰新臺幣（下同）4,500
    元之處分（原處分漏記違規點數參點部分詳後述）。
二、聲明異議意旨係以：本件異議人未接獲舉發通知單，且無證
    明文件證明異議人有上開違規情事，請求撤銷原處分云云。
三、按汽車駕駛人，行經有燈光號誌管制之交岔路口闖紅燈者，
    處新臺幣1,800 元以上5,400 元以下罰鍰，併計違規點數3
    點，道路交通管理處罰條例第53條第1 項、第63條第1 項第
    3 款定有明文；次按車輛面對圓形紅燈表示禁止通行，不得
    超越停止線或進入路口，道路交通標誌標線號誌設置規則第
    206 條第1 項第5 款亦有明文。再依違反道路交通管理事件
    統一裁罰基準表規定，駕駛人行經有燈光號誌管制之交岔路
    口闖紅燈者，如繳款逾越應到案期限60日以上者，應予裁處
    罰鍰新臺幣4,500 元。又送達，於應受送達人之住居所、事
    務所或營業所為之，於應送達處所不獲會晤應受送達人時，
    得將文書付與有辨別事理能力之同居人、受雇人或應送達處
    所之接收郵件人員；送達，不能依前二條規定為之者，得將
    文書寄存送達地之地方自治或警察機關，並做送達通知書兩
    份，一份黏貼於應受送達人住居所、事務所、營業所或其就
    業處所門首，另一份交由鄰居轉交或置於該送達處所信箱或
    其他適當位置，以為送達；前項情形，由郵政機關為送達者
    ，得將文書寄存於送達地之郵政機關，行政程序法第72條第
    1 項前段、第73條第1 項、第74條第1 項、第2 項分別定有
    明文。而行政機關依行政程序法而為文書之送達，專依該法
    律之規定，且該法並無準用民事訴訟法或刑事訴訟法關於寄
    存送達自寄存之日起10日生效規定之規定，是文書合法寄存
    送達後，當自寄存之日起即時生效。經查：
(一)本件經高雄縣政府警察局以97年12月31日函附上開機車舉發
    通知單、採證照片及送達證書供本院參辦，異議人業於本院
    調查程序自承有於上開時、地騎乘上開機車，行經上開交通
    號誌為紅燈之路口時，未停止而逕行通過等情，為異議人所
    自承，並有卷附設置於該路口之固定式線圈感應照相系統所
    拍攝之採證照片2 張（照片均記載線圈感應式闖紅燈照相系
    統採證照片數據判讀資料）、舉發違反道路交通管理事件通
    知單及裁決書在卷可憑。綜上所述，異議人騎乘上開機車，
    遇有圓形紅燈啟亮，依法原應止停於停止線之前方，不得超
    越停止線或進入路口，竟於紅燈亮起後仍超越停止線進入路
    口，自屬闖紅燈之違規甚明，應受處罰。本件異議人前揭違
    規事實至堪認定，
(二)本件車牌號碼XWI-452 號重型機車係登記於異議人甲○○名
    下，為異議人所自承；又該車於上開時、地違規闖紅燈後，
    經高雄縣政府警察局交通警察隊逕行舉發，嗣查明上開機車
    車主係異議人，舉發機關按車籍地址高雄市○○區○○路10
    之2 號即異議人自承之工作地點，將舉發違反道路交通管理
    事件通知單送達異議人，然郵差於應送達處所不獲會晤異議
    人或其同居人、受雇人，於96年10月12日辦理寄存送達於址
    設高雄市○○區○○路67號之高雄康莊郵局第78支局，嗣因
    異議人於寄存送達生效後，仍未於舉發違反道路交通管理事
    件通知單所載之應到日期即96年10月28日以前繳納罰鍰，高
    雄市政府交通局遂於97年11月17日以高市交裁字第32-NJ000
    0000號裁決書予以處分，以異議人違反道路交通管理處罰條
    例第53條第1 項之規定，且繳款逾越應到案期限60日以上為
    由，因而裁罰鍰新臺幣4,500 元。準此，本件舉發機關既依
    前揭違反道路交通管理事件統一裁罰基準及處理細則、行政
    程序法相關規定，將附通知單依公示送達之方式完成送達程
    序，自生合法送達效力。
四、綜上所述，受處分人確有於上開時、地闖越紅燈之事實，原
    處分機關依道路交通管理處罰條例第53條第1 項之規定，裁
    處罰鍰4,500 元固非無見。惟異議人既係違反該條規定，依
    同條例第63條第1 項第3 款規定，除依原條款處罰鍰外，應
    記違規點數3 點，然本件原處分機關所為之違反道路交通管
    理事件裁決書上，未見裁處記違規點數3 點之情形，與法尚
    有不合，故異議人以前開理由聲明異議，雖無理由；然原處
    分機關之前開處分既有不當之處，本院自應撤銷原處分，並
    斟酌異議人駕駛機車行經高雄縣鳳山市○○路與384 巷口，
    無視管制燈號存在，任意闖越紅燈，可能與巷口駛出之車輛
    擦撞，違規情節非輕，及參考上揭違反道路交通管理事件統
    一裁罰基準表所定裁罰基準等情狀，爰依道路交通管理處罰
    條例第第53條第1 項、第63條第1 項第3 款規定，併諭知異
    議人如主文第2 項所示之處罰，以期適法。
六、據上論斷，應依道路交通管理處罰條例第87條第2 項，道路
    交通案件處理辦法第20條前段，裁定如主文。
中    華    民    國    98    年    2     月    23    日
                  交通法庭    法  官    蘇揚旭
以上正本證明與原本無異。
如不服本裁定，應於收受送達後5 日內向本院提出抗告狀。
中    華    民    國    98    年    2     月    23    日
                              書記官    莊正彬


司法院資訊處製作；財團法人民間司法改革基金會備份。
